最高法院民事判決　　　　　　　　　　　　　　　八十六年度台上字第一九三三號
　　上　訴　人　全城營造廠有限公司
　　法定代理人　賴琇華
　　被 上訴 人　甲○○
　　　　　　　　乙○○
　　　　　　　　張清福
　　　　　　　　李秀霞即立益建築材料行
右當事人間請求給付報酬等事件，上訴人對於中華民國八十五年十一月二十日台灣高
等法院第二審更審判決（八十五年度上更(一)字第二四六號），提起上訴，本院判決如
左：
    主  文
上訴駁回。
第三審訴訟費用由上訴人負擔。
    理  由
本件被上訴人主張：上訴人因承攬台北榮民技術勞務中心（下稱台北勞務中心）之台
灣電力公司北西區管線工程，自民國八十二年六月起至八月間，分別向被上訴人甲○
○、乙○○、張清福租用挖土機及貨車，並僱渠三人為司機，積欠租金及工資，依序
為新台幣（下同）二十九萬八千三百元、一百萬三千八百元、四十三萬元。另積欠被
上訴人李秀霞建築材料款九萬二千元，迭經催討不獲置理等情，求為命上訴人給付：
甲○○二十四萬七千五百八十九元、乙○○八十三萬三千一百五十四元、張清福三十
五萬六千九百元、李秀霞七萬六千三百六十元並均自訴狀繕本送達翌日（八十三年六
月十六日）起加付法定遲延利息之判決。（按：被上訴人超過上開本息部分之請求，
業經第一審為其敗訴判決，未據聲明不服，已告確定）。
上訴人則以：系爭工程雖由伊向台北勞務中心承攬，但因轉包予訴外人劉建南、黃宣
富等人承作，已由劉建南出具切結書，載明系爭工程所生之一切有關事宜及民刑事責
任，概由劉建南負責。伊既未參與該項工程，劉建南等人又係以自己名義，為自己之
計算，向上訴人僱租車輛或購買建材，亦無民法所定表見代理之適用等語，資為抗辯
。
原審以：被上訴人主張之事實，業據提出簽收單、估價單、劉建南出具之同意切結書
、切結書、上訴人公司之申領款項明細表、債權人名冊及金額表、工程款電匯帳戶名
單等件為證，並經證人劉建南結證：「伊等以上訴人公司名義承包系爭工程，透過上
訴人公司領取工程款。……同意切結書的確為真正，同意切結書所附姓名、電話、地
址及金額之書面，係工人無法向伊領得款項，上訴人答應領取工程款後給付他們，金
額係各工人會同上訴人公司人員當場決定的。……被上訴人等工人均知工程係上訴人
所承包」等語甚詳，即上訴人亦自認其自八十二年十月十三日起僱用劉建南為工地負
責人無訛。再依證人潘明證證稱：「我以全城（上訴人）名義簽收材料」等語，足認
系爭工程係由上訴人承攬。上訴人就其僱用劉建南為工地負責人，而由劉建南對外以
上訴人名義處理系爭工程之相關事務及授受各項單據之行為，自不得諉為不知。且依
劉建南於八十二年四月十二日出具之切結書觀之，其自斯時起已擔任上訴人之工地負
責人，亦非如上訴人所稱之係自八十二年十月十三日起始僱用劉建南。縱該切結書有
「對外（劉建南）自行負擔一切責任」之明示，然上訴人與劉建南等間內部之協議，
既為被上訴人所不知，上訴人對其僱用劉建南為工地負責人，而知劉建南以其名義「
代理」處理系爭工程相關事宜之行為復不為反對之表示，則衡之民法第一百六十九條
規定，上訴人就劉建南之無代理權行為，對第三人即被上訴人仍應負授權人之責任，
自無疑義。上訴人抗辯：劉建南已出具願負一切責任之切結書，伊無表見代理之授權
人責任云云，為不足採。被上訴人據以請求上訴人給付積欠之款項，即屬有理。至上
訴人應給付之款額，係經協議後，始形之於書面，固如前開劉建南之證述，上訴人於
第一審亦曾表示：劉建南借上訴人公司之執照，承包系爭工程，上訴人公司願出面解
決等語，惟被上訴人已自承雙方協議係以「八三折」償還債務，顯見超過之「百分之
十七」債權，被上訴人不得再為請求。準此，被上訴人原得請求上訴人給付之金額，
依序以二十九萬八千三百元、九十八萬三千八百元、四十一萬一千元、九萬二千元，
按「八三折」計算，應分別為二十四萬七千五百八十九元、八十一萬六千五百五十四
元、三十四萬一千一百三十元、七萬六千三百六十元。被上訴人於依該「八三折」計
算所得之金額本息範圍內，請求上訴人給付，為有理由，應予准許。並明兩造之其
餘攻擊防禦方法，毋庸逐一論述之意見，乃就該准許之金額部分，維持第一審所為被
上訴人勝訴之判決，駁回上訴人之上訴，於法洵無違誤。查上訴人與訴外人劉建南之
內部關係，為被上訴人所不知，既為原審合法確定之事實，上訴人即不得以該內部關
係對抗被上訴人，而謂其不必就劉建南之對外行為，負授權人責任。被上訴人所提出
之支票（見：第一審卷一二－一五頁），其發票人、背書人雖分別為劉建南及其妻兒
，然劉建南對該支票之簽發，於原審證述：「因全城（上訴人）之工程款未下來，黃
宣富遂叫我先簽發支票來付款」等語（見：原審「上」字卷四○頁），姑不論其是否
受上訴人之指示而簽發，即以支票係無因證券言之，亦無從以該支票之授受，推斷劉
建南係以自己之名義處理系爭工程，始簽交該支票，並據以否定前述上訴人所應負之
授權人責任。原審對此縱未論及，於判決之結果仍不生影響。上訴論旨以：支票未經
上訴人之背書，估價單上全無上訴人之簽章，劉建南非受上訴人公司僱用，無代理或
表見代理之情事等詞，指摘原審採證、認事之職權行使為不當，求予廢棄原判決對其
不利部分，非有理由。
據上論結，本件上訴為無理由，依民事訴訟法第四百八十一條、第四百四十九條第一
項、第七十八條，判決如主文。
中      華      民      國    八十六    年      六      月      十九    日
                              最高法院民事第五庭
                                  審判長法官  張  福  安
                                        法官  蘇  茂  秋
                                        法官  蘇  達  志
                                        法官  顏  南  全
                                        法官  葉  賽  鶯
      右正本證明與原本無異
                                              書  記  官
中      華      民      國    八十六    年      七      月      三      日
